【裁判字號】    96,易,2985
【裁判日期】    970331
【裁判案由】    侵占遺失物
【裁判全文】
臺灣臺北地方法院刑事判決              96年度易字第2985號
公  訴  人  臺灣臺北地方法院檢察署檢察官
被      告  乙○○
上列被告因侵占遺失物案件，經檢察官提起公訴（96年度偵字第
17731 號），本院判決如下：
    主  文
乙○○意圖為自己不法之所有，而侵占離本人所持有之物，處罰
金新臺幣壹萬元，如易服勞役，以新臺幣壹仟元折算壹日。
    事  實
一、乙○○於民國96年8 月1 日下午3 時20分許，在上海匯豐銀
    行建國分行（址設臺北市中山區○○○路○ 段167 號）櫃檯
    桌面上，拾獲甲○○所有、遺忘在該櫃臺桌面上之黑色皮夾
    1 個（內含新臺幣〈下同〉15,000元，甲○○之身分證、健
    保卡各1 張、金融卡2 張，其母鍾玉秀之身分證、健保卡、
    金融卡各1 張），竟意圖為自己不法之所有，將該皮夾侵占
    入己，旋即離去銀行。嗣甲○○察覺皮夾遺忘在銀行櫃臺，
    返回銀行要求調取監視器錄影帶並報警處理，始於同日晚間
    10時40分許，為警循線查獲乙○○。
二、案經被害人甲○○訴由臺灣臺北地方法院檢察署檢察官偵查
    起訴。
    理  由
一、被告乙○○對於下列各項證據方法，均未爭執其證據能力，
    並同意作為證據（見本院卷第42頁反面至第43頁），本院審
    酌其作成時之情況，認為並無不適當之情事，均得作為證據
    。
二、認定事實所憑之證據及理由：
    訊據被告乙○○固於本院承認取走甲○○遺忘在銀行櫃臺桌
    面上之黑色皮夾，然矢口否認有何侵占遺忘物之犯行，辯稱
    ：因甲○○黑色皮夾與伊皮夾相仿，故伊錯拿，伊無侵占犯
    意；事後伊發現多1 個皮夾，即原封不動以快遞寄還予甲○
    ○，伊並未取出皮夾內金錢；況甲○○稱其皮夾內有15,000
    元現金亦無證據云云。惟查：
  (一)據證人甲○○於本院審理中具結證述其皮夾遭侵占之經過：
    「……我一急拿著帳單與身分證就往樓下跑，皮夾就留在桌
    上……」、「等我核對帳單出去後，大概快4 點鐘我在路上
    發現皮夾不見，我馬上趕回銀行，請銀行的人找，銀行的人
    沒有找到，當時他們有讓我看錄像帶」、「我看了錄影帶，
    銀行的人有通知影片裡面的人」、「（問：當天來的是不是
    在座被告？）是」等節綦詳（見本院卷第39頁反面至第40頁
    ），被告亦不爭執伊取走甲○○遺忘之黑色皮夾，並有上海
    匯豐銀行建國分行監視錄影器翻拍畫面6 張附卷可憑（見偵
    查卷第10至12頁）；嗣被告於96年8 月1 日晚間某時，填寫
    寄件人「臺北市○○○路○ 段113 號」、「00000000」、「
    衛理堂」，將甲○○之皮夾以宅急便寄送至甲○○住處之事
    實，亦據被告於本院承認（見本院卷第15頁至反面），並有
    甲○○提出之信封袋及宅急便送貨單在卷可考（見偵查卷第
    30頁證物袋），經警訪查結果，被告確係衛理堂之教友，此
    有長春路派出所刑案查訪表附卷堪佐（見偵查卷第23頁），
    是足認定被告於96年8 月1 日順勢將甲○○遺忘在銀行櫃臺
    桌面上之皮夾帶走。故本案爭點在於，被告是否有不法所有
    意圖及侵占他人遺忘物之故意。
  (二)被告雖辯稱：因甲○○之皮夾與伊皮夾相仿而錯拿云云。惟
    據被告於警詢時自承：「我今天到匯豐銀行時帶很多東西，
    跟行員辦手續時因需要多種證件，我從背包內皮夾拿出多種
    證件當時我自己的皮夾也有放在桌上，我當時只注意本身物
    品，沒有注意桌上是否有其他物品」等語（見偵查卷第6 頁
    ）可見被告當時應甚關注自己皮夾及證件。且觀諸銀行監視
    錄影器翻拍畫面顯示，被告離開銀行櫃臺之前，手持皮夾並
    有放置證件之動作，亦證被告當時手持自己皮夾並且注視著
    ，顯無與桌上甲○○皮夾混淆誤認之可能。倘被告曾將自己
    皮夾置於甲○○皮夾附近，桌上有2 個皮夾更可一目了然。
    是被告應明知係前一位客戶甲○○遺忘之皮夾，仍侵占入己
    。被告辯稱：錯拿云云，殊與常情不合，自無可採。
  (三)被告又質疑甲○○皮夾內現金金額。惟據證人甲○○於本院
    審理中明確證述：「（問：你知道當天皮夾內有多少錢嗎？
    ）1 萬5 千元，我身上每天都有1 、2 萬元，是習慣性」、
    「我都會算大概剩多少錢」、「皮夾是第2 天8 月2 日早上
    快遞送來的，現金不在，其他東西都在」、「（問：你確定
    有1 萬5 千元在皮包裡？）百分之百確定」等語（見本院卷
    第40至41頁），被告空言質疑皮夾內現金金額，顯係卸責之
    詞。況據被告自承：「我是按照皮夾內身分證上的地址寄還
    」、「我沒有看其他部分，我只有翻找身分證」（見本院卷
    第42頁反面、第43頁），可見被告為尋找告訴人地址，勢必
    翻找皮夾，則被告辯稱：不知皮夾內有沒有錢云云，自與常
    理有違。
  (四)綜上，本案事證明確，被告明知前一位客戶甲○○遺忘皮夾
    ，仍侵占入己之犯行，洵堪認定，應予依法論罪科刑。
三、論罪科刑之依據：
    核被告所為，係犯刑法第337 條侵占脫離本人所持有之物罪
    。爰審酌：(一)被告見甲○○遺忘皮夾，竟順手牽羊將皮夾侵
    占入己，將現金15,000元取走後，將其餘證件寄還予甲○○
    ，對甲○○造成之財產上損害輕微；(二)惟甲○○因遺失皮夾
    ，心生慌張，奔波銀行、警局，又須自大陸地區返臺作證，
    受有無形損害；(三)被告矢口否認犯行，警詢時、偵訊中諉稱
    ：未取走皮夾云云，本院審理中復辯稱如上，一再飾詞狡賴
    ，態度惡劣，又拒絕與甲○○和解，毫無悔意等一切情狀，
    本院認檢察官求刑適當，爰量處罰金新臺幣1 萬元，並諭知
    易服勞役之折算標準，以示懲儆。
據上論斷，應依刑事訴訟法第284 條之1 、第299 第1 項前段，
刑法第337 條、第42條第3 項前段，刑法施行法第1 條之1 ，判
決如主文。
本案經檢察官永欽到庭執行職務。
中    華    民    國    97    年    3     月    31    日
                  刑事第六庭  法  官  林晏如
上正本與原本無異。
如不服本判決，應於判決送達後10日內向本院提出上訴狀（應抄
附繕本）。告訴人或被害人如對於本判決不服者，應具備理由請
求檢察官上訴，其上訴期間之計算係以檢察官收受判決正本之日
期為準。
                              書記官  楊盈茹
中    華    民    國    97    年    3     月    31    日
附錄本案論罪科刑法條全文：
中華民國刑法第337條
意圖為自己或第三人不法之所有，而侵占遺失物、漂流物或其他
離本人所持有之物者，處5 百元以下罰金。


司法院資訊處製作；財團法人民間司法改革基金會備份。
